【裁判字號】    98,簡抗,17
【裁判日期】    980831
【裁判案由】    撤銷調解
【裁判全文】
臺灣臺中地方法院民事裁定              98年度簡抗字第17號
抗  告  人  甲○○
相  對  人  乙○○○
上列抗告人因與相對人間撤銷調解事件，抗告人對於中華民國98
年7月29日本院臺中簡易庭第一審裁定（98年度中簡字第2293號
）提起抗告，本院裁定如下：
    主  文
抗告駁回。
抗告費用新臺幣壹仟元由抗告人負擔。
    理    由
一、抗告意旨略以：
  (一)本件抗告人以民法第74條第1項、第2項規定為起訴之依據，
    第1項之依據為得撤銷調解筆錄。抗告人於調解程序中亦表
    明相對人返還抗告人價金及損害賠償後，即會迅速自該系爭
    房屋遷出至他處。今相對人尚未返還抗告人價金及損害賠償
    ，該調解筆錄即有欠公平，抗告人執為起訴之依據，即為適
    法。又該法條未訂有起訴須在30日之不變期間，第2項規定
    聲請撤銷應於法律行為後一年內為之，符合抗告人起訴之要
    件。另據最高法院86台上2521號判例，謂民法第74條第1項
    所規定之撤銷權，須以訴之形式向法院請求為撤銷其行為之
    形成判決，使能發生撤銷之效果。抗告人之起訴，亦符合該
    判例之旨意。
  (二)綜上，原裁定以民事訴訟法第416條第2項、第4項、第502條
    第1項、第2項所規定之不變期間為30日作依據，則有不應適
    用法規而予適用之可議，明顯有違「民法第74條第2項聲請
    撤銷應於法律行為後一年內為之」之規定，從而，原審裁定
    所持論據，即有不應適用之法規而予適用之違背法令，爰提
    起本件抗告等語。
二、按抗告法院認抗告為無理由者，應為駁回抗告之裁定，民事
    訴訟法第495條之1準用同法第449條第1項之規定甚明；而上
    開規定，依同法第436條之1第3項規定，於簡易訴訟程序事
    件之抗告程序準用之。又按調解有無效或得撤銷之原因者，
    當事人得向原法院提起宣告調解無效或撤銷調解之訴；又提
    起調解無效或撤銷調解之訴，應於30日之不變期間內提起；
    前項期間，自調解成立時起算，但調解無效或得撤銷之原因
    發生或知悉在後者，均自知悉時起算，民事訴訟法第416 條
    第2項、第4項準用同法第500條第1項、第2項規定定有明文
    ，故當事人提起撤銷調解之訴，必須遵守前揭不變期間，否
    則起訴即非合法。經查：
  (一)抗告人與相對人間關於本院98年度中簡字第97號請求遷讓返
    還房屋事件，兩造曾於民國（下同）98年2月10日成立98年
    度中簡移調字第16號調解，此有調解筆錄1份附卷可稽，而
    抗告人遲於98年7月1日提起本件撤銷調解訴訟，顯已逾前揭
    30日之不變期間，其起訴應不合法。
  (二)抗告意旨所稱其根據民法第74條規定主張前揭調解有撤銷之
    理由，而民法第74條並無30日起訴之限制云云，惟查抗告人
    所欲主張民法第74條規定乃屬民法上意思表示撤銷之規定，
    與本件提起撤銷調解之訴之不變期間限制乃屬二事，故本件
    原審依法裁定駁回抗告人之起訴，於法並無違誤，抗告意旨
    指摘原審裁定不當，顯無理由，應予駁回。
三、依民事訴訟法第436條之1第3項、第495條之1第1項、第449
    條第1項、第490條第1項、第95條、第78條，裁定如主文。
中    華    民    國    98    年    8     月    31    日
                  民事第一庭    審判長    張瑞蘭
                                法  官    陳文爵
                                法  官    陳毓秀
正本係照原本作成。
不得再抗告。
中    華    民    國    98    年    8     月    31    日
                                書記官    陳玲誼


司法院資訊處製作；財團法人民間司法改革基金會備份。
